臺灣桃園地方法院民事判決
110年度訴字第2224號
原      告  葉嫦娥  
訴訟代理人  劉睿哲律師
被      告  劉文傑  
上列當事人間請求拆屋還地等事件，本院於民國111年5月9日言
詞辯論終結，判決如下：
    主  文
被告應將坐落桃園市○○區○○段000地號土地上如附圖編號A部分所
示面積36.76平方公尺、編號B部分所示面積12.28平方公尺之建
物拆除後，將所坐落之土地返還原告。
被告應自民國109年12月30日起至返還上開土地之日止，按月給
付原告新臺幣（下同）1,072元。
原告其餘之訴駁回。
訴訟費用由被告負擔。
本判決第1項於原告以5萬3,000元供擔保後，得假執行。
本判決第2項於原告就已到期部分，按期以350元為被告供擔保後
，各得假執行。
原告其餘假執行之聲請駁回。
    事實及理由
一、原告主張：伊為坐落桃園市○○區○○段000地號土地（下稱系
    爭土地）之所有權人，而被告無正當權源，即以如附圖編號
    A部分所示面積36.76平方公尺、編號B部分所示面積12.28平
    方公尺之地上物（下各稱A、B地上物）占有所坐落系爭土地
    部分，伊自得依民法第767條第1項之規定，請求被告將A、B
    地上物拆除，將所占有之系爭土地部分返還予伊，並得依民
    法第179條之規定，向被告請求按月給付相當於租金之不當
    得利。為此，爰提起本件訴訟等語。並為訴之聲明：被告應
    將坐落系爭土地上如附圖所示A、B地上物拆除，將所占用之
    土地返還原告，並應自民國109年12月30日起至返還上開土
    地之日止，按月給付原告新臺幣（下同）1,676元；願供擔
    保，請准宣告假執行。
二、被告則以：系爭土地由伊之胞弟繼承，伊則於其上搭建未辦
    保存登記之鐵皮建物作為存放農具使用，原告經由法院強制
    執行拍賣僅取得系爭土地，並未取得地上物之所有權等語，
    資為抗辯。並為答辯聲明：駁回原告之訴。
三、經查，原告所主張其為系爭土地所有權人，而被告以如附圖
    所示A、B地上物占有所坐落之系爭土地部分等事實，業據提
    出系爭土地空照圖、地籍圖各1份、本院不動產權利移轉證
    書、系爭土地所有權狀、地上物照片1張附卷可稽（見本院
    卷第9、15至21頁），並經本院依職權囑託桃園市八德地政
    事務所測量人員測量無誤，有上開地政事務所收件字號測法
    字第016200號、複丈日期111年1月27日之土地複丈成果圖即
    附圖在卷可參（見本院卷第69頁），且為被告所不爭執，堪
    信為真實。至原告進而主張上開地上物係無權占有系爭土地
    之事實，固為被告所否認，並以前開情詞置辯，惟被告未能
    就其搭建之A、B地上物係有權占有系爭土地乙節為任何證明
    ，則本院依調查證據之結果，認原告所主張之上開事實，亦
    堪信為真實。
四、按所有人對於無權占有或侵奪其所有物者，得請求返還之。
    對於妨害其所有權者，得請求除去之，民法第767條第1項前
    段、中段定有明文。本件原告主張被告以如附圖所示A、B地
    上物無權占有系爭土地部分之事實，既經認定如前，則原告
    進而請求被告應將A、B地上物拆除，並將所占有之土地返還
    原告，揆諸上揭法律規定，洵屬可採。
五、又按無法律上之原因而受利益，致他人受損害者，應返還其
    利益，民法第179條前段定有明文。且按依不當得利之法則
    請求返還不當得利，以無法律上之原因而受利益，致他人受
    有損害為其要件，故其得請求返還之範圍，應以對方所受之
    利益為度，非以請求人所受損害若干為準，無權占有他人土
    地，可能獲得相當於租金之利益為社會通常之觀念（最高法
    院61年度台上字第1695號判例意旨可供參考）。本件被告既
    有上述以附圖所示A、B地上物無權占有系爭土地之事實，又
    無法律上原因，則依上揭法律規定及最高法院判例意旨，原
    告請求被告返還其所受相當於租金之利益予原告，亦屬有據
    。
六、另按城市地方房屋之租金，以不超過土地及其建築物申報總
    價年息10%為限；第97條、第99條及第101條之規定，於租用
    基地建築房屋均準用之，土地法第97條第1項、第105條定有
    明文。上開法律規定為強制規定，則原告所得請求被告返還
    相當於租金之不當得利部分，自應受上開規定之拘束。又土
    地法第97條第1項規定所謂之土地價額，依同法施行法第25
    條規定，係指法定地價而言，而法定地價依同法第148條規
    定，係指土地所有權人依土地法所申報之地價，在平均地權
    條例施行區域，係指土地所有權人於地政機關舉辦規定地價
    或重新規定地價時，於公告申報地價期間內自行申報之地價
    而言，舉辦規定地價或重新規定地價時，土地所有權人未於
    公告期間申報地價者，以公告地價80%為其申報地價，平均
    地權條例第16條第1項亦有明文。就此原告主張被告應自109
    年12月30日起至返還所占有之系爭土地部分之日止，按月給
    付原告相當於租金之不當得利1,676元，惟本院審酌系爭土
    地坐落桃園市八德區開隆街76巷11弄內，巷道路面寬約4至6
    米，附近均有住宅，生活機能不甚便利，日常生活交易須至
    高城社區或其餘商業較繁榮之區域為之，而被告所有之住宅
    亦相鄰系爭土地，其後方為農田，另如附圖所示A地上物為
    一層鐵皮屋，B地上物則為鐵皮遮棚等情，業經本院依職權
    履勘現場查核無誤，有勘驗筆錄及現場照片附卷可憑（見本
    院卷第41至45、57頁），及被告占有系爭土地之面積大小、
    位置與現況、現今社會經濟狀況等一切情事，認原告所得請
    求不當得利之計算標準，應以系爭土地申報總價額年息8%為
    據，始較適當。則經計算結果，原告得請求被告自109年12
    月30日起至返還所占用之土地之日止，按月給付相當於租金
    之不當得利金額，即應以1,072元為可採（計算式及依據均
    如附表所示），原告逾上開範圍所請求之金額，尚難認有據
    。
七、從而，原告依民法物上請求權及不當得利之規定，請求被告
    將系爭土地上如附圖所示A、B地上物拆除，將所占有之土地
    返還原告，並請求被告應自109年12月30日起至將上開A、B
    地上物拆除，並將所占有之系爭土地部分返還原告之日止，
    按月給付原告1,072元，為有理由，應予准許。原告逾此範
    圍所為之請求，則無理由，應予駁回。
八、本件事證已臻明確，兩造其餘攻擊或防禦方法及提出之證據
    ，經本院斟酌後，認為均不足以影響本判決之結果，自無再
    逐一詳予論駁之必要，併此敘明。
九、本件原告陳明願供擔保以代釋明，聲請宣告假執行，就其勝
    訴部分，經核無不合，爰酌定相當擔保金額准許之；至其敗
    訴部分，其假執行之聲請，已失所附麗，應予駁回。　　
十、本件雖為原告一部勝訴、一部敗訴之判決，惟本院酌量原告
    敗訴之部分，僅係不當得利之金額方面，且其敗訴之金額甚
    微，爰僅命被告負擔全部之訴訟費用，亦此敘明。
十一、訴訟費用負擔之依據：民事訴訟法第79條。　　　　
中　　華　　民　　國　　111 　年　　6 　　月　　15　　日
                  民事第二庭    法　官　張震武
以上正本係照原本作成。
如對本判決上訴，須於判決送達後 20 日內向本院提出上訴狀。
如委任律師提起上訴者，應一併繳納上訴審裁判費。　　　　　
中　　華　　民　　國　　111 　年　　6 　　月　　15　　日
                                書記官  陳𥴡濤
附表：　　　　　　　　　　　　　　
自109年12月30日起至返還占有土地之日止，每月相當於租金之
不當得利金額：
申報地價3,280元/平方公尺（見本院卷第65頁系爭土地地價第一
類謄本所載）×（如附圖所示A地上物面積36.76平方公尺＋B地上
物面積12.28平方公尺）×年息8%÷12個月＝1,072元，元以下四捨
五入。